【裁判字號】    94,智上,18
【裁判日期】    950227
【裁判案由】    損害賠償（著作權）
【裁判全文】
臺灣高等法院臺中分院民事判決          94年度智上字第18號
    上   訴   人  凌傑資訊網路有限公司
    兼法定代理人  乙○○
    被  上 訴 人  美商徵軟公司（Microsoft Corporation)
    法  定代理人  甲○○○○○.
    訴  訟代理人  滕澤珩律師
上列當事人間請求損害賠償事件，上訴人對於中華民國94年8月
19日臺灣臺中地方法院93年度智字第46號第一審判決提起上訴，
本院於95年2月15日言詞辯論終結，判決如下：
    主  文
上訴駁回。
第二審訴訟費用由上訴人連帶負擔。
    事實及理由
甲、程序部分：
    本件被上訴人之法定代理人已變更為甲○○○○○ ○○○○○○○一節，
    有被上訴人函一件附卷可憑，被上訴人具狀聲明承受訴訟，
    核無不合，應予准許。
乙、實體部分：
壹、聲明部分：
一、上訴人方面：(一)原判決不利於上訴人部分廢棄。(二)右廢棄部
    分，被上訴人在第一審之訴駁回。(三)如受不利判決，上訴人
    願供擔保，請准宣告免予假執行。
二、被上訴人方面：(一)上訴駁回。(二)第二審訴訟費用由上訴人負
    擔。
貳、陳述及理由部分：
一、被上訴人主張：
(一)、上訴人凌傑資訊網路有限公司（下稱凌傑公司）係經營販賣
    、維修電腦及其周邊設備與器材等業務，上訴人乙○○則為
    凌傑公司之負責人，明知「Microsoft Windows 98 Sec.」
    、「Microsoft Word 2000」、「Microsoft Excel 2000」
    、「Microsoft PowerPoint 2000」、「Microsoft Access
    2000」、「Microsoft FrontPage 2000」、「Microsoft
    Window ME」等7種電腦軟體程式著作，均由被上訴人享有著
    作財產權，竟未經被上訴人同意或授權，連續將上開7種電
    腦軟體安裝於電腦硬碟中，附同其對外銷售或客戶送修之電
    腦設備，以不合理之低廉代價或免費贈送等方式，提供予不
    特定消費者使用，或安裝於其營業場所之電腦內，供其營業
    使用，經被上訴人於民國（下同）91年6月13日會同員警在
    乙○○位於臺中市○區○○街70號之住處內查獲而知悉上情
    。上訴人等所涉違反著作權法之刑事犯罪行為，業經臺灣臺
    中地方法院檢察署（下稱臺中地檢署）檢察官以該署91年度
    偵字第11780號、91年度偵字第22640號起訴書提起公訴，並
    經臺灣臺中地方法院院（下稱臺中地院）以92年度訴字第
    1202號刑事判決判處凌傑公司罰金10萬元、乙○○有期徒刑
    6個月（如易科罰金以300元折算1日），嗣由上訴人提起上
    訴後，雖經鈞院以93年度上訴字第1334號刑事判決將原判決
    撤銷，惟仍分別判決凌傑公司及乙○○各罰金10萬元、有期
    徒刑6個月，故上訴人等有不法侵害被上訴人電腦軟體程式
    著作之著作財產權之行為，洵堪認定，而乙○○係於執行上
    訴人凌傑公司銷售及維修電腦之職務時，不法侵害被上訴人
    上述電腦軟體程式著作之著作財產權，因而致被上訴人受有
    損害，上訴人二人自應依著作權法第88條第1項前段及民法
    第28條規定，對被上訴人負連帶損害賠償責任。又上訴人上
    開擅自重製被上訴人享有著作權之電腦軟體之行為，已對被
    上訴人之著作財產權、名譽權及著作人格權構成重大侵害，
    惟其重製被上訴人享有著作財產權之電腦軟體數量難以估計
    ，爰依著作權法第88條第3項之規定，請求本院以被上訴人
    著作財產權受侵害之上開7種電腦軟體著作，每種均依侵害
    情節最重之新台幣（下同）100萬元，定其損害賠償額，共
    計700萬元，另依民法第195條、著作權法第84條、第89條及
    第99條規定，請求上訴人連帶負擔費用，登載如附件所示之
    道歉啟事，及將上訴人二人所涉刑事犯行之最後事實審刑事
    判決主文及事實欄，暨本判決主文欄於報紙1日，並聲明：
    (1)上訴人應連帶給付被上訴人700萬元，及自刑事附帶民事
    起訴狀繕本送達上訴人之翌日即92年5月29日起至清償日止
    ，按週年利率百分之5計算之利息。(2)上訴人等應連帶負擔
    費用，將附件所載之道歉啟事，以長25公分、寬19公分之篇
    幅，登載於經濟日報第1版下半頁1日。(3)上訴人等應連帶負
    擔費用，將本案刑事最後事實審判決主文及事實欄，暨本判
    決主文欄，以長25公分，寬19公分之篇幅，登載於經濟日報
    第1版下半頁1日。(4)訴訟費用由上訴人等連帶負擔。(5)願供
    擔保，請准宣告假執行等語（原審判決上訴人應就侵害上開
    6種電腦軟體程式部分連帶負損害賠償責任，即上訴人應連
    帶給付被上訴人72萬元及自92年5月29日起至清償日止按週
    年利率百分之5計算之利息；應連帶負擔費用將附件所載之
    道歉啟事，以長25公分、寬19公分之篇幅，登載於經濟日報
    第一版下半頁一日；應連帶負擔費用，將本院93年度上訴字
    第1334號刑事判決主文及事實欄，暨本判決主文欄，以長25
    公分、寬19公分之篇幅，登載於經濟日報第一版下半頁一日
    ，並駁回被上訴人其餘之訴。被上訴人就其受敗訴判決部分
    ，未聲明不服，該部分業已確定。又原審判決認上訴人擅自
    重製者為「Microsoft Windows 98 Sec.」、「Microsoft
    Word 2000」、「Microsoft Excel 2000」、「Microsoft
    PowerPoint 2000」、「Microsoft Access 2000 」、「
    Microsoft FrontPage 2000」6種電腦軟體程式著作。至於
    被上訴人主張上訴人亦侵害「Microsoft Window ME 」電腦
    軟體程式著作部分，因未舉證以實其說，原審認其主張不可
    採，該部分未據被上訴人聲明不服，是本件僅就上開6種電
    腦軟體程式著作權部分審究）。
(二)、在本院之補充陳述：
  1.被上訴人於90年11月29日及同年12月3日派員向上訴人購買
    二台電腦內安裝軟體之市價如下：
    (1)被上訴人所購買之二台電腦內均安裝有Microsoft
      Windows 98第二版，該Windows 98第二版購買時點左右（
      90年8月）之市價為7,290元。
    (2)又該二台電腦內亦均安裝有Microsoft Word、Excel、
      PowerPoint、Access及FrontPage等五種軟體，該五種軟
      體係屬告訴人Office 2000企業版之套裝內容，該Office
      2000專業版購買時點左右（90年8月）之市價為28,090元
      。
  2.原審判決認定被上訴人因6種電腦軟體之著作財產權受上訴
    人等侵害之損害賠償金額，以每1種電腦軟體12萬元計算為
    宜，惟上訴人等現抗辯原審判決認定之上開金額過高等語。
    但上訴人主張原審所認定之金額非但未有金額過高之不當之
    處，甚至該金額實嫌過低，蓋依本件刑事判決之認定，上訴
    人等確有將被上訴人享有著作權之電腦程式軟體著作，附載
    於其所販售之電腦硬式磁碟機中，贈送於不特定之消費者之
    不法行為。雖然本件刑事判決僅認定上訴人非法灌錄被上訴
    人之電腦程式軟體至被上訴人派員向上訴人所購買的二台電
    腦內，但誠如被上訴人於本件刑事程序中所主張，依卷內證
    據所示，上訴人等絕對不止非法灌錄被上訴人之軟體至上開
    二台電腦內而已，且依吾人經驗法則，上訴人等亦絕不可能
    僅非法灌錄軟體至上開二台電腦。如此，上訴人等之不法行
    為對於被上訴人所造成之損害實難估算，蓋拷貝軟體僅須數
    分鐘即可輕易完成，卻相當困難舉證證明上訴人等總共拷貝
    過多少之軟體數量於其銷售或維修之電腦硬碟之內。再者，
    上訴人等非法灌錄軟體於其銷售或維修之電腦硬碟內之行為
    將造成無數非法重製之軟體在外流通，且購買者若以該流通
    在外之非法軟體再拷貝於其他電腦，將使之加倍流通之侵害
    行為更無法抑止。其他類似案件之承審法院對此亦採相同之
    見解（如台灣台北地方法院89年重訴字第2150號民事判決即
    認為「．．．經查被告係以經營電腦銷售為業，對於前開電
    腦軟體係原告享有著作權之著作物，自應知之甚稔，竟仍予
    以非法拷貝，並贈送予不特定之消費者，其損害之範圍因消
    費者不特定，無法限縮其非法拷貝之數量，且消費者亦會再
    予拷貝予其他第三人，使前開著作物被更廣非法流傳使用，
    無法控制數量，情節自屬重大．．．」），故被上訴人於原
    審依修正前之著作權法第88條第3項之規定，以每種軟體為
    單位，請求以侵害情節重大之100萬元酌定其賠償金，完全
    予法有據且適當，事實上，原審就每種受侵害軟體僅酌定12
    萬元，實嫌過低。此有台灣台北地方法院89年重訴字第2150
    號民事判決、台灣台北地方法院91年重訴字第2808號民事判
    決及台灣桃園地方法院91年重訴字第524號民事判決可參。
二、上訴人則以：
(一)、上訴人出售予顧客之電腦均為空機，並未將被上訴人享有著
    作財產權之上述6種電腦軟體程式安裝於電腦後，隨貨贈送
    給客戶；又上訴人賣給顧客王明廉、趙俊華二人之電腦內，
    並未灌有上開電腦軟體程式，該2人向上訴人購買電腦之時
    間，距上訴人為警查獲之日已逾半年，其等之電腦內安裝之
    上開被上訴人享有著作財產權之電腦軟體程式，非無可能係
    其等為獲取被上訴人公司提供之高額檢舉盜版軟體獎金而自
    行裝設；況且於上開刑事案件中出庭而對上訴人為不利證言
    者並非實際向上訴人購買電腦之趙俊華，而係另一名為趙俊
    堯之人，故原審及鈞院在前開刑事判決中引用趙俊堯之證言
    ，認定上訴人有侵害被上訴人著作財產權之行為，實有錯誤
    。再臺中市警察局第一分局員警於91年6月13日持搜索票至
    上訴人乙○○位於臺中市○○街70號住所內，查獲其所有之
    編號A2電腦，係其於91年3月底，向訴外人悅星茶坊網咖店
    購買後供己使用，於購得之際，其內即有被上訴人享有著作
    財產權之「Microsoft Windows 98 Sec.」、「Microsoft
    Word 2000」、「Microsoft Excel 2000」、「Microsoft
    PowerPoint 2000」、「Microsoft Access 2000」、「
    Microsoft FrontPage2000」等6種電腦軟體，且該台電腦內
    軟體程式序號與繫屬於臺灣板橋地方法院之他人所涉違反著
    作財產權案件查獲的電腦程式軟體序號相同，是該編號A2電
    腦內之軟體極可能來自於坊間的大補帖，絕非上訴人所安裝
    ，是上訴人並無不法侵害被上訴人著作權之行為，被上訴人
    起訴請求被告賠償損害及回復名譽，並無理由等語，資為抗
    辯。
(二)、在本院之補充陳述：
  1.本件事實固經鈞院刑事庭以93年度上訴字第1334號刑事判決
    認上訴人乙○○連續擅自以重製方法侵害被上訴人之著作財
    產權，另上訴人凌傑公司之代表人因執行業務犯擅自以重製
    方法侵害被上訴人著作財產權之罪，分別判處上訴人乙○○
    及凌傑公司有期徒刑6月、10萬元之刑罰，並經最高法院駁
    回上訴確定，然上訴人不服該刑事之判決。
  2.原判決雖依92年修正前之著作權法第88條第1項、第3項、第
    89條規定，依本件在銷售2台組裝電腦中重製6種電腦軟體，
    次數尚非頻繁；且Office2000套裝軟體中即包含5種電腦軟
    體，自與多次之個別重製行為有間，是侵害被上訴人著作財
    產權之情節難謂重大，乃酌定以每1電腦軟體12萬元計算為
    宜，故被上訴人得請求連帶賠償72萬元元（120,000×6＝
    720,000），並請求刊登道歉啟事云云。惟經細閱其判決理
    由，對於何以酌定本件賠償額之依據，卻付之闕如，未見有
    任何說明；次查Microsoft Windows 98中文第2版電腦軟體
    之市價為3,610元、Microsoft Office 2000電腦軟體之市價
    為6,340元，兩者銷售價格計不逾1萬元，有廠商目錄可稽。
    縱認上訴人有二次重製行為，直接侵害亦不過2萬元之利益
    ，而原審竟判處72萬元，不啻對於上訴人所為，處以36倍之
    賠償，其就侵害利益與損害賠償間之衡定，亦顯然有失均衡
    ，如何令人甘服。
三、以下事實為兩造不爭執，並經被上訴人提出臺灣臺中地方法
    院檢察署檢察官91年度偵字第11780號、第22640號起訴書、
    被上訴人凌傑公司基本資料查詢各1份為證，及經本院調閱
    上開刑事案卷全卷（含臺中地院92年度訴字第1202號、本院
    93 年度上訴字第1334號、臺中地檢署91年度偵字第11780號
    、第22640號）屬實，堪信為真：
(一)、「Microsoft Windows 98 Sec.」、「Microsoft Word 2000
    」、「Microsoft Excel 2000」、「MicrosoftPowerPoint2
    000」、「Microsoft Access 2000」、「MicrosoftFrontPa
    ge 2000」等電腦軟體，均係被上訴人依著作權法第4條第2
    款、82年7月16日簽署生效之「北美事務協調委員會與美國
    在臺協會著作權保護協定」，及我國於91年1月1日加入世界
    貿易組織（WTO）後，適用「與貿易有關之智慧財產權協定
    」（Agreement on Trade Related  AspectsofIntellectua
    l Property Rights, Including  Trade in counterfeit
    Goods，簡稱TRIPS），而受我國著作權法保護之電腦軟體程
    式著作。
(二)、上訴人乙○○為上訴人凌傑公司之負責人，上訴人二人均經
    臺中地檢署檢察官以91年度偵字第11780號、91年度偵字第
    22640號起訴書，以乙○○於執行凌傑公司代表人業務時，
    未經被上訴人同意或授權，連續擅自重製除「Microsoft
    Window Me」以外之上述6種電腦程式著作於組裝販賣之電腦
    硬碟內銷售予顧客，以此方式侵害被上訴人之著作財產權，
    而提起公訴，經臺中地院以92年度訴字第1202號刑事判決，
    認乙○○連續非意圖營利而以重製之方法侵害被上訴人之著
    作財產權，另凌傑公司之代表人因執行業務犯擅自以重製之
    方法侵害被上訴人著作財產權之罪，處乙○○有期徒刑6月
    ，如易科罰金，以300元折算1日；並科凌傑公司罰金10萬元
    ；上訴人二人對該判決不服提起上訴後，由本院93年度上訴
    字第1334號刑事判決將原判決撤銷，然仍認乙○○連續擅自
    以重製之方法侵害被上訴人之著作財產權，另凌傑公司之代
    表人因執行業務犯擅自以重製之方法侵害被上訴人著作財產
    權之罪，分別對乙○○及凌傑公司處以有期徒刑6月及10萬
    元之刑罰，並經最高法院以94年度台上字第6243號判決駁回
    上訴人之上訴確定。
四、被上訴人另主張上訴人乙○○為凌傑公司負責人，未經被上
    訴人同意或授權，連續擅自重製被上訴人享有著作財產權之
    前述6種電腦軟體程式著作於不特定顧客購買、送修之電腦
    硬碟上，或其營業場所內使用之電腦內，以侵害被上訴人之
    著作權等語，為上訴人所否認，並以前揭情詞置辯。惟查：
(一)、上訴人曾將前述「Windows 98」、「Microsoft Word 2000
    」、「Microsoft Excel 2000」、「Microsoft PowerPoint
    2000」、「Microsoft Access 2000」、「Microsoft
    FrontPage 2000」等6種電腦軟體（下稱上開6種電腦軟體）
    灌錄重製在依訂購單組裝之電腦設備硬碟中，於90年12月3
    日及7日，分別交付附送有上開6種電腦軟體之組裝電腦各一
    套予王明廉及趙俊華等情，業據證人王明廉於92年8月25日
    在臺灣臺中地方法院（下稱臺中地院）刑事庭審理92年度訴
    字第1202號案件中，結證稱：「．．．公司受微軟公司的委
    託訪查，故公司派我去前去購買電腦。我到的時候，這家店
    剛好有一組特價產品不含螢幕是二萬二千多元，我就針對這
    個商品跟他們一位吳姓小姐洽談，我問他這樣有什麼硬體配
    備亦即他們促銷的硬體配備，後來我問有附什麼軟體，吳小
    姐跟我說有基本Windows 98及office 2000等，她就開銷訂
    單給我，銷訂單就軟體並沒有載明，我付1,000元訂金，約
    定12月3日交貨，這是我第1次到這家店。取貨也是我親自前
    去取貨，是12月3日前去取貨，取貨的時候是吳小姐跟我接
    洽，我說我要看看電腦，所以吳小姐有請他們的工程師開機
    給我看，想瞭解電腦開機有無問題，工程師開機的時候就直
    接可以看出有安裝Windows 98及office 2000，因為開機的
    時候有秀出Windows 98的LOGO，我有問工程師是否有其他軟
    體，工程師就有秀到office 2000的部分，看完之後，我認
    為可以，她就拿庭呈的銷貨單給我，還有開發票，扣除原來
    訂金，我又給付尾款，我就帶走，帶回公司後把電腦交給公
    司，公司就送去微軟公司．．．」等語（見臺中地院92年度
    訴字第1202號刑事案卷(一)第173頁、第174頁），及證人趙俊
    堯（身分證字號為：Ｚ000000000號，臺中地院92年度訴字第
    1202號刑事案件之92年7月28日、8月25日訊問筆錄均誤載證
    人趙俊堯之姓名為趙俊華，上開刑事案件判決及本件原審判
    決亦均誤載為趙俊華）於92年7月28日在臺中地院審理上開
    刑事案件時結證稱：「90年12月3日與賴惠貞小姐接洽，訂
    購這一套電腦，銷訂表是賴小姐跟我介紹的，介紹完硬體之
    後，我問他軟體的部分，賴小姐說軟體的部分會複製1份
    Windows 98程式及防毒軟體及看VCD的程式軟體，當時以口
    頭答應而已，並沒有書立書面的憑證。我有預付訂金500元
    ，90年12月7日我有去取貨，取貨的時候當天有拿到電腦，
    當時也是跟賴小姐接洽，我有要求要看電腦裡面灌入的軟體
    ，然後是賴小姐請他們店內的工程師檢測給我看．．．。當
    時工程師就把電腦插電開機之後，秀裡面的軟體資料給我們
    看，我看到Windows 98、Office2000、防毒軟體及觀看VCD
    的軟體，我確定有這些軟體之後，我就付尾款取貨。．．．
    取得電腦之後我就直接交給微軟公司」、於92年8月25日在
    臺中地院審理中證稱：「．．我確定證人賴（按指訴外人即
    上訴人凌傑公司職員賴惠貞）有跟我說他會拷貝我前述的軟
    體給我。取貨經過確實如我前庭所述」等語（見臺中地院同
    上刑事案卷(一)第136、第137、第171頁），足認乙○○擔任
    負責人之凌傑公司，確曾對王明廉、趙俊堯各出售1組灌錄
    有被上訴人享有著作權之Windows98、Office 2000（包含「
    Microsoft Word 2000」、「Microsoft Excel 2000」、「
    Microsoft PowerPoint2000」、「Microsoft Access 2000
    」、「Microsoft FrontPage 2000」5種軟體）6種軟體之組
    裝電腦。再查，上訴人乙○○、凌傑公司因上開違反著作權
    法之犯行，分別經判處有期徒刑6月（乙○○部分）、罰金
    10萬元（凌傑公司部分）確定一節，業經本院調閱上開刑事
    案卷屬實（含臺中地院92年度訴字第1202號、本院93年度上
    訴字第1334號、最高法院94年度台上字第6243號案卷），被
    上訴人主張上訴人有侵害其著作財產權之事實，堪信為真。
(二)、上訴人抗辯稱其出售予王明廉、趙俊堯二人之電腦均為空機
    ，並未灌錄被上訴人享有著作財產權之上開6種電腦軟體隨
    機贈與客戶，其二人可能是為獲取被上訴人提供之檢舉盜版
    軟體獎金，而自行灌製上開軟體於其向上訴人購買之電腦內
    ，或是來自坊間之大補帖，其二人之上開證言不足採信，等
    語。惟查，利用同1光碟片及同1組產品金鑰，在2台不同電
    腦內安裝office 2000軟體，或於同1台電腦內安裝office
    2000軟體2次，其所產生序號之前3組數字會完全相同，僅最
    後1組數字會因電腦內之解析而隨機產生不同之數字；又以
    同1光碟片及同1組產品金鑰，於2台不同電腦內安裝「
    Windows 98第2版」軟體，或於同1台電腦內安裝「Windows
    98第2版」2次，其所產生序號之4組數字會均會完全相同等
    情，業經臺中地方法院審理上開刑事案件之法官於93年3月3
    日勘驗明確（見臺中地院上開案卷第113、114、116頁）。
    準此可知：若不同電腦內出現前3組序號相同之Windows 98
    軟體，即表示該軟體係由同一Window s 98軟體所複製；倘
    不同之電腦內出現4組序號均相同之Windows 98軟體，即表
    示2部電腦係以硬碟對拷方式非法重製。本案證人王明廉、
    趙俊華2人所購買之2台電腦內，確安裝有被上訴人公司享有
    著作權之上開6種電腦軟體，業如前述，而其中「Microsoft
    Windows 98第2版」之產品序號為「XXXXX-OEM-XXXXXXX-XXX
    XX」，「Microsoft Word 2000」、「Microsoft Excel
    2000」、「Microsoft PowerPoint 2000」、「Microsoft
    Access 2000」、「Microsoft Front Page 2000 」之使用
    者名稱均為「SoFree」，產品序號均為「00000-000-000-00
    00000-00834」等情，有被上訴人於91年3月18日向臺中市警
    察局第一分局提出之該2台電腦內載軟體顯示於螢幕之列印
    資料附在刑事告訴狀可稽（見臺灣臺中地方法院檢察署91年
    度偵字第11780號偵查卷第66-77頁）。又上開分局員警於91
    年6月13日持搜索票至上訴人乙○○位在臺中市○○街70號
    住所內，查獲乙○○所有之編號A2電腦，其內亦有被上訴人
    享有著作權之上開6種電腦軟體，其中「Microsoft Windows
    98第2版」之產品序號亦為「XXXXX-OEM-XXXXXXX-X XXXX」
    ，「Microsoft Word 2000」、「Microsoft Excel 2000」
    、「Microsoft PowerPoint 2000」、「Microsoft Access
    2000」、「Microsoft FrontPage 2000」之使用者名稱亦均
    為「SoFree」，產品序號亦均為「00000-000-000-0000000-
    00834」，且上開6種電腦軟體內之檔案資料夾不僅相同，所
    顯示之修改時間亦均相同等情，復據被上訴人提出為上訴人
    不爭執之編號A2電腦內載軟體顯示於螢幕之照片24張在卷為
    憑，堪信證人王明廉、趙俊堯向上訴人凌傑公司購買之2台
    電腦內安裝之被上訴人享有著作財產權之上開6種電腦軟體
    ，確由乙○○以其所有前述編號A2之電腦以硬碟對拷方式非
    法所重製。否則二者之「使用者名稱」、「產品序號」與其
    檔案資料夾及其所顯示之修改時間，自無可能如此巧合相同
    ，被上訴人更無可能於員警在91年6月13日搜索乙○○上開
    住處之前，即可事先預知乙○○上開編號A2電腦內所安裝被
    上訴人享有著作財產權之上開6種軟體之使用者名稱及產品
    序號，而早於同年3月18日即向員警提出與上開6種軟體相同
    之使用者名稱及產品序號之螢幕列印資料，附於刑事告訴狀
    內，參以證人王明廉、趙俊堯與上訴人素昧平生，並無故意
    為不利於上訴人證詞而甘冒觸犯偽證罪之風險，且其證詞與
    事實相合，自堪採信，上訴人辯稱上開證人二人之證詞不可
    採，其並未侵害被上訴人之著作權等語，並不足取。
五、按著作權法第88條規定業於92年7月9日修正，並於同年7月
    11日施行，承前所述，上訴人侵害被上訴人就上開6種電腦
    軟體之著作財產權之時間為90年間，乃在上開法條規定修正
    施行之前，是有關本件上訴人所應負損害賠償責任，自應適
    用修正前之著作權法第88條規定。再按「因故意或過失不法
    侵害他人之著作財產權或製版權者，負損害賠償責任；如被
    害人不易證明實際損害額，得請求法院依侵害情節，在新臺
    幣10,000元以上1,000,000元以下酌定賠償額，如損害行為
    屬故意且情節重大者，賠償額得增至新臺幣5,000,000元；
    被害人得請求由侵害人負擔費用，將判決書內容全部或一部
    登載新聞紙、雜誌」，修正前著作權法第88條第1項、第3項
    、第89條分別定有明文。又「不法侵害他人之名譽，被害人
    雖非財產上之損害，亦得請求賠償相當之金額；其名譽被侵
    害者，並得請求回復名譽之適當處分」「法人對於其董事或
    其他有代表權之人因執行職務所加於他人之損害，與該行為
    人連帶負賠償之責任」，民法第195條第1項第28條分別定有
    明文。經查，本件上訴人凌傑公司之負責人即上訴人乙○○
    於執行業務時，未經被上訴人授權，非法於其銷售予客戶王
    明廉、趙俊堯二人之電腦硬碟中，灌裝被上訴人享有著作財
    產權之上開6種電腦軟體，既如前述，揆諸前揭規定，被上
    訴人自得請求上訴人連帶賠償其因此所受之損害。爰審酌本
    件上訴人係為銷售電腦硬體，而為向其購買電腦之客戶非法
    重製被上訴人享有著作財產權之上開6種電腦軟體，次數雖
    不多，然因其非法重製行為，造成更多非法重製之軟體流通
    在外，及使用者對著作權之輕忽，若向其購買電腦者再度拷
    貝於其他電腦使用，則將加速對被上訴人之侵害，是其被查
    獲者雖非多次，然其對被上訴人造成之傷害應不僅於此，本
    院審究上情，認一種軟體程式以12萬元計算損害為當，是被
    上訴人請求上訴人連帶賠償金額於72萬元（120,000元 ×
    6＝720,000元）範圍內，為有理由。上訴人辯稱上開「
    Microsoft Window 98」中文第二版、「Microsoft Office
    2000」電腦軟體之市價分別為3,610元、6,340元，二者合計
    不逾1萬元，縱認上訴人有二次重製行為，直接侵害亦不過2
    萬元之利益，如上訴人應賠償72萬元，顯有失衡等語，自無
    可採。
六、綜上所述，被上訴人主張其享有著作權之上開6種電腦軟體
    程式遭上訴人侵害之事實為真，已如前述。從而，被上訴人
    請求上訴人連帶賠償720,000元（120,000×6＝720,000）及
    自附帶民事起訴狀繕本送達翌日即92年5月29日起至清償日
    止，按週年利率百分之5計算之利息，並請求上訴人連帶負
    擔費用，將附件所載之道歉啟事，以長25公分、寬19公分之
    篇幅，登載於經濟日報第1版下半頁1日，以回復名譽，將上
    開刑事案件最後事實審判決即本院93年度上訴字第1334號刑
    事判決之主文及事實欄暨本判決主文欄，以長25公分、寬19
    公分之篇幅，登載於經濟日報第1版下半頁1日，為有理由，
    應予准許。原審因而就上開應予准許部分為被上訴人勝訴判
    決，並依兩造陳明，分別核定相當之供擔保金額，為准免假
    執行之宣告，核無不合。上訴人再執前詞指摘原判決不當，
    求予廢棄改判，為無理由，應予駁回。
七、本案事證已臻明確，兩造其餘攻擊防禦方法及舉證，經審酌
    後，認對判決結果不生影響，爰不予一一論列，附此敘明。
據上論結，本件上訴為無理由，依民事訴訟法第449條第1項、第
463條、第85條第2項，判決如主文。
中    華    民    國    95    年    2     月    27    日
                    民事第七庭審判長法  官  袁再興
                                    法  官  盧江陽
                                    法  官  陳賢慧
以上正本係照原本作成。
如對本判決上訴，須於收受判決送達後20日內向本院提出上訴書
狀，其未表明上訴理由者，應於提出上訴後20日內向本院提出上
訴理由書（須按他造人數附具繕本）。
上訴時應提出委任律師為訴訟代理人之委任狀。具有民事訴訟法
第466條之1第1項但書或第2項之情形為訴訟代理人者，另應附具
律師及格證書及釋明委任人與受任人有該條項所定關係之釋明文
書影本。
                                    書記官  金珍華
中    華    民    國    95    年    3     月    1     日
                                                      Ｂ


司法院資訊處製作；財團法人民間司法改革基金會備份。
